【裁判字號】    90,交抗,76
【裁判日期】    900620
【裁判案由】    聲明異議
【裁判全文】
臺灣高等法院高雄分院刑事裁定          九十年度交抗字第七六號
    抗告人即
    異議人    甲○○
右列抗告人因聲明異議案件，不服臺灣高雄地方法院九十年六月二十日裁定（九十年
度交聲字第二０二號），提起抗告，本院裁定如左：
      主      文
抗告駁回。
      理      由
一、本案經本院查明結果，認原審裁定駁回抗告人之異議，認事用法，核無不合，應
    予維持，並引用原審裁定書記載之理由。（如附件）。
二、抗告意旨略以：本件肇事原因係加害人陳雲霖無照駕駛，又未戴安全帽，搶先左
    轉彎，未讓直行車先行，而撞擊抗告人機車左側踏板處，抗告人基於信賴原則，
    於自己車道行駛，於交岔路口減速慢行，並已越過路口中心線，仍遭加害人陳雲
    霖撞擊，抗告人並無過失可言，原審裁定認定之情節與事實不符，交通事故圖示
    之機車位置及血跡並非原始碰撞點，現場並無煞車痕，益證抗告人之車速極慢，
    抗告人機車受損係在左側踏板處，足證係遭加害人撞擊，並無過失肇事，原審裁
    定尚有未洽，爰依法提起抗告，請求撤銷原裁定云云。
三、惟查本件抗告人行經無號誌之交岔路口，未依規定減速慢行而與陳雲霖所駕機車
    發生碰撞，抗告人就該次發生車禍之原因為肇事次因，此有高雄市政府建設局車
    輛行車事故鑑定委員會鑑定意見書及高雄市車輛行車事故覆議鑑定委員會函各一
    份附卷可稽，雖陳雲霖駕駛機車行駛，轉彎車未讓直行車先行，為本件車禍肇事
    之主因，但不能因此即認抗告人並無過失。抗告人就本件車禍之原因為有過失，
    自無從援引信賴原則為其免於處罰之依據，抗告人機車受損位置係在左側踏板處
    ，僅足以證明該處可能為撞擊點但亦不能因此即認定抗告人就該次車禍之發生並
    無過失，（違規肇事，不論係何方撞擊他方縱係己方被撞，仍不能免除肇事責任
    ）肇事地點其精確處，係在何處，均不足以影響本件車禍肇事責任之認定，原審
    裁定駁回抗告人異議之聲明，並無不合，抗告非有理由，應予駁回。
四、據上論結，應依道路交通案件處理辦法第二十六條，刑事訴訟法第四百十二條，
    裁定如主文。
中    華    民    國         九十       年      八      月      八      日
                              臺灣高等法院高雄分院刑事第九庭
                                審判長法官  張明松
                                        法官  陳吉雄
                                        法官  任森銓
右正本證明與原本無異。
不得再抗告。
                                      書記官  張文斌
中    華    民    國         九十       年      八      月      十      日
                                                                      Ｈ
附件
臺灣高雄地方法院刑事裁定                          九十年度交聲字第二二號
    原處分機關  高雄巿交通事件裁決所
    異  議  人  甲○○  男五十四歲（民國○○○年○月○日生）
                        住高雄市○○區○○街九一號二樓
                        身分證統一編號：Ａ一四四二一三號
右列受處分人因違反道路交通管理處罰條例案件，對於高雄市交通事件裁決所九十年
三月二日所為之處分（原處分：高市建交裁字第三二－Ｂ00000000號），聲
明異議，本院裁定如左：
    主  文
異議駁回。
    理  由
一、異議意旨略以：異議人於八十九年二月十四日十七時二十五分許，駕駛車號ＸＺ
    Ｄ－一四七號之機車，由南往北途經高雄市旗津區○○○路與海洋生物館前無名
    巷無號誌路口之時，陳雲霖竟駕駛機車，於對向道路由北往南行駛，並搶道行駛
    左轉彎，欲進入該無名巷，復又未依交通規則先讓直行車輛及幹線道車輛先行，
    而撞擊已越過路口中心線之異議人右開機車左側後踏板部，而當時異議人之車速
    並未超速，且已有減速，又係直行之幹道車輛，基於信賴原則，相信對向車道之
    車輛行經路口左轉彎進入支線巷道，會依規定讓幹線已直行之車輛先行，但陳雲
    霖卻違反交通規則，根本無視直行車輛已過路口中心線，仍由對向車道搶越左轉
    彎行駛，致撞擊異議人之右揭機車肇事，故肇事責任應完全在於陳雲霖，異議人
    係為真正之被害人，且無任何過失，況異議人當時行駛於上揭路口亦已減速，故
    本件車禍亦應與異議人之車速無涉，同時無任何因果關係存在云云。
二、按行經無號誌之交岔路口，車輛均應減速慢行，作隨時停車之準備，道路交通安
    全規則第九十三條第一項第四款定有明文；次按，汽車駕駛人，駕駛汽車違反道
    路交通安全規則，因而肇事致人受傷者，吊扣其駕駛執照三個月至六個月，道路
    交通管理處罰條例第六十一條第二項亦定有明文。
三、經查，本件車禍案發之地點，係一無號誌之路口，而案發當時，天氣狀況則為晴
    天，日間自然光線充足，且路面亦無何任障礙，此有高雄市○○○○○道路交通
    事故調查報告表一份在卷可稽，異議人並無任何不能注意交通狀況之情事存在；
    再者，由該道路交通事故調查表所示陳雲霖所駕駛車輛於車禍發生後停放之位置
    、血跡分佈點及並未有任何煞車痕等觀之，車禍撞擊位置應係位於高雄市○○○
    路與海洋生物館旁不知名巷道交岔路口，且係在異議人尚未行駛至該交岔路口之
    中心點即已發生碰撞，同時異議人並未有減速之舉措存在，則異議人所稱當時其
    已有煞車減速並已行駛至該交岔路之中心線云云，自均難信為真實；綜上所述，
    異議人駕駛車輛行經本件車禍發生地點，既係一無號誌之交岔路口，本即應減速
    慢行，作隨時停車之準備，且依當時之情形，復無不能注意之情事存在，異議人
    竟未為之，致與陳雲霖所駕駛之車輛發生碰撞，其對本件車禍之發生，自有過失
    ，且其過失行為與本件車禍二者間，具有相當因果關係；佐以本件經送高雄市政
    府建設局車輛行車事故鑑定委員會及高雄市車輛行車事故覆議鑑定委員會鑑定之
    結果，亦均認定因異議人行經無號誌之交岔路口，疏忽未減速慢行作隨時停車之
    準備，故對本件車禍之發生存有肇事次因，此有高雄市政府建設局車輛行車事故
    鑑定委員會高市鑑字第九００二０八二號鑑定意見書及高雄市車輛行車事故覆議
    鑑定委員會九十年五月三十一日九十高市覆字第七五九號函各一份在卷可查；異
    議人既有違反前揭道路交通安全規則第九十三條第一項第四款之規定，因而肇事
    致陳雲霖受傷，高雄市交通事件裁決所依法裁處異議人吊扣駕照六個月，並無不
    當。本件異議為無理由，應予駁回。
二、據上論斷，應依道路交通案件處理辨法第十九條，裁定如主文。
中      華      民      國      九十      年      六      月    二十    日
                                臺灣高雄地方法院交通法庭
                                    法  官    李怡諄
右正本證明與原本無異。
如不服本裁定，應於裁定送達後五日內，向本院提出抗告狀。
                                     書記官    林慧君
中    華    民    國      九十      年      六      月      二十      日


司法院資訊處製作；財團法人民間司法改革基金會備份。
